【裁判字號】    92,賠,14
【裁判日期】    920129
【裁判案由】    冤獄賠償
【裁判全文】
臺灣臺北地方法院刑事裁定                            九十二年度賠字第一四號
    聲  請  人  甲○○  女  五.
右列聲請人因向台灣台北地方法院聲請冤獄賠償案件，本院裁定如左：
    主  文
聲請人應於本裁定送達後二十日內補正如附表所示文件之正本。
    理  由
一、按冤獄賠償之聲請應以書面記載聲請賠償之標的、事實及理由，並應附具不起訴
    處分書或無罪判決之正本，向管轄機關提出之；賠償之聲請違背法律上之程式，
    經定期命其補正而逾期不補正者，應以決定駁回之，冤獄賠償法第六條第四款、
    第十四條分別定有明文。又依戒嚴時期人民受損權利回復條例聲請賠償者，依該
    條例第六條及依戒嚴時期人民受損權利回復條例施行細則第十五條規定，亦應準
    用上開冤獄賠償法第六條第四款、第十四條之規定。再依釋字第四七七號解釋，
    戒嚴時期人民受損權利回復條例第六條適用對象，除受無罪之判決確定前曾受羈
    押或刑之執行者外，尚包括不起訴處分確定前或後、經治安機關逮捕以罪嫌不足
    逕行釋放前、無罪判決確定後、有罪判決（包括感化、感訓處分）執行完畢後，
    受羈押或未經依法釋放之情形，故依釋字第四七七號解釋聲請冤獄賠償，應附具
    該不起訴處分書、治安機關逮捕以罪嫌不足逕行釋放之文件、無罪判決書、有罪
    判決書（包括感化、感訓處分）及曾受羈押或未經依法釋放等文件之正本，此乃
    法定必備之程式。
二、聲請人聲請本件冤獄賠償固提出聲請書，惟：
  (一)按受害人死亡或受死刑之執行者，法定繼承人得聲請賠償，繼承人為聲請人時，
    不得違反死亡者本人或順序在前繼承人明示之意思，為賠償之聲請，且繼承人有
    數人時，其中一人聲請賠償者，其效力及於全體，冤獄賠償法第七條、第十條第
    二項分別定有明文，且為戒嚴時期人民受損權利回復條例第六條所準用。是受害
    人死亡後，以法定繼承人地位之聲請應提出足資證明「受害人已死亡」、且「是
    否有前順位、同順位之繼承人」、「是否違背受害人、順序在前繼承人明示之意
    思」等，如受害人死亡之戶籍謄本、繼承人地位之證明、繼承系統表、相關受害
    人或前順意思等文件「正本」。如該等文件係由大陸地區出具者，並需同時提出
    經海基會認證之文書，以核證其文書之真正。
  (二)聲請書內聲請賠償之標的僅書明：「請求國家賠償羈押肆仟佰捌拾天整（計十
    二年，詳判決書）以新臺幣伍仟元折算一日支付」，惟並未依據上開規定記載請
    求冤獄賠償之確實起、迄日期；且遍查全卷並無聲請人所指之任何「判決書」，
    故聲請人亦為附具所指案件之判決正本及其曾受羈押或未經依法釋放之文件正本
    。
  (三)就聲請事實言：依據戒嚴時期人民受損權利回復條例第六條適用對象，除受無罪
    之判決確定前曾受羈押或刑之執行者外，尚包括不起訴處分確定前或後、經治安
    機關逮捕以罪嫌不足逕行釋放前、無罪判決確定後、有罪判決（包括感化、感訓
    處分）執行完畢後，受羈押或未經依法釋放之情形，而聲請人究竟主張其中何等
    情形，其聲請標的亦未說明。
  (四)另本件同時陳明「代理人」陳群等語，惟聲請人甲○○係大陸地區人民，而本件
    提出之委託書、「民事委任書」中均無任何「認證機關」之認證文件以佐文書之
    真正性，是難逕認有「合法之委任、代理」，是請一併提出相關之認證文書。
三、揆諸前揭規定，其聲請之程式顯有未備，爰依冤獄賠償法第十四條之規定，命聲
    請人於本裁定送達後二十日內補正如主文所示，以資憑辦，如逾期不補正，則依
    冤獄賠償法第十四條之規定決定駁回其聲請，特此裁定。
中      華      民      國      九十二      年    一    月    二十九    日
                                  臺灣臺北地方法院刑事第三庭
                                      法  官  郭惠玲
右正本證明與原本無異。
不得抗告。
                                      書記官  陳  懿
中      華      民      國      九十二      年    二    月      六      日
附表：（倘非本國機關出具者，請併附具經我國有權機關認證之文書正本）
一、足資證明「受害人已死亡」、且「是否有前順位、同順位之繼承人」、「是否違
    背受害人、順序在前繼承人明示之意思」等之相關證明文件正本。
二、陳明請求冤獄賠償之確實起、迄日期。
三、聲請人所指案件之判決正本及其曾受羈押或未經依法釋放之文件正本。
四、陳明依據戒嚴時期人民受損權利回復條例第六條、或冤獄賠償法何條款之事由。
五、合法代理之文件。


司法院資訊處製作；財團法人民間司法改革基金會備份。
